【裁判字號】    95,訴,2934
【裁判日期】    951103
【裁判案由】    毒品危害防制條例
【裁判全文】
臺灣板橋地方法院刑事判決              95年度訴字第2934號
公  訴  人  臺灣板橋地方法院檢察署檢察官
被      告  甲○○
                        2樓
上列被告因違反毒品危害防制條例案件，經檢察官提起公訴（九
十五年度毒偵字第二八九二號），被告於本院準備程序中就被訴
事實為有罪之陳述，經告知被告簡式審判程序之旨，並聽取當事
人之意見後，本院合議庭裁定由受命法官獨任進行簡式審判程序
，判決如下：
    主    文
甲○○施用第一級毒品，累犯，處有期徒刑壹年貳月。扣案第一
級毒品海洛因壹包內之海洛因（餘驗淨重零點參肆公克）沒收銷
燬之；扣案包裝上揭毒品之外包裝袋壹個及注射針筒壹支、壓脈
帶壹條均沒收之。
    犯罪事實
一、甲○○前於民國八十八年間因施用第一級毒品案件，經依本
    院八十八年度毒聲字第五一一九號裁定送勒戒處所觀察、勒
    戒後，認無繼續施用毒品之傾向，於八十八年十二月六日釋
    放出所，並由臺灣板橋地方法院檢察署檢察官以八十八年度
    毒偵緝字第三六０號、第三六一號為不起訴處分確定。復於
    八十九年間因施用第一級毒品及第二級毒品等案件，經依本
    院八十九年度毒聲字第四九五０號裁定送勒戒處所觀察、勒
    戒後，認有繼續施用毒品之傾向，經本院以九十年度毒聲字
    第八一八號裁定令入戒治處所施以強制戒治，嗣因執行強制
    戒治成效及格，無繼續戒治之必要，本院乃以九十年度毒聲
    字第三五三六號裁定停止戒治，所餘期間付保護管束，於九
    十年九月十二日釋放出所，詎其於保護管束期間內未依規定
    向觀護人報到而違反保護管束應遵守事項情節重大，經本院
    以九十一年度毒聲字第二六三號裁定撤銷停止戒治，再令入
    戒治處所施以強制戒治，於九十二年五月二十三日戒治期滿
    ，並由臺灣高等法院以九十年度上訴字第二一一四號判處應
    執行有期徒刑十月確定，於九十二年五月二十四日入監服刑
    ，於九十三年三月二十三日執行徒刑完畢（於本案構成累犯
    ）。詎猶不思戒絕毒癮，另基於施用第一級毒品海洛因及第
    二級毒品安非他命之犯意，於九十五年四月三日某時許，在
    臺北縣三重市○○街一四五號三樓居所內，以將第一級毒品
    海洛因及第二級毒品安非他命混合置入玻璃球內點火燒烤產
    生煙霧吸聞之方式，同時施用第一級毒品海洛因及第二級毒
    品安非他命一次。嗣於九十五年四月四日下午五時十分許，
    為警在臺北縣三重巿自強路與大智街口查獲，並扣得其所有
    預備供施用之第一級毒品海洛因一包（驗餘淨重０．三四公
    克）及注射針筒一支、壓脈帶一條。
二、案經臺北縣政府警察局三重分局報請臺灣板橋地方法院檢察
    署檢察官偵查起訴，甲○○於本院準備程序中就被訴事實為
    有罪之陳述，經告知甲○○簡式審判程序之旨，並聽取當事
    人之意見後，本院合議庭裁定由受命法官獨任進行簡式審判
    程序。
    理    由
一、訊據被告甲○○對於在前述時間及地點同時施用第一級毒品
    海洛因及第二級毒品安非他命之犯罪事實均自白不諱（見本
    院九十五年十月三十一日簡式審判筆錄），而其於九十五年
    四月四日晚間七時十五分許為警採集尿液送臺灣檢驗科技股
    份有限公司以ＧＣ／ＭＳ氣相層析／質譜儀法確認檢驗結果
    ，呈安非他命類及鴉片類陽性反應，有該公司出具之濫用藥
    物尿液檢驗報告以及臺北縣政府警察局三重分局毒品案件被
    移送者姓名及代碼對照表各一件附卷可稽（見臺灣板橋地方
    法院檢察署九十五年度毒偵字第二八九二號偵查卷第二二頁
    及第四六頁）；又扣案之白粉一包，經送法務部調查局鑑驗
    結果，檢出含第一級毒品海洛因成分（驗餘淨重０‧三四公
    克），有該局九十五年五月十六日調科壹字第０六００一一
    七二一號鑑定通知書一件在卷供參（見同上偵查卷第四四頁
    ），所含毒品成分與被告尿液中驗出之毒品反應一致；且有
    被告所有預備供施用第一級毒品海洛因所用之注射針筒一支
    及壓脈帶一條扣案可資佐證，足認被告自白確與事實相符。
    再者，被告前於八十八年間因施用第一級毒品案件，經依本
    院八十八年度毒聲字第五一一九號裁定送勒戒處所觀察、勒
    戒後，認無繼續施用毒品之傾向，於八十八年十二月六日釋
    放出所；復於八十九年間因施用第一級毒品及第二級毒品等
    案件，經依本院八十九年度毒聲字第四九五０號裁定送勒戒
    處所觀察、勒戒後，認有繼續施用毒品之傾向，經本院以九
    十年度毒聲字第八一八號裁定令入戒治處所施以強制戒治，
    嗣因執行強制戒治成效及格，無繼續戒治之必要，本院乃以
    九十年度毒聲字第三五三六號裁定停止戒治，所餘期間付保
    護管束，於九十年九月十二日釋放出所，詎其於保護管束期
    間內未依規定向觀護人報到而違反保護管束應遵守事項情節
    重大，經本院以九十一年度毒聲字第二六三號裁定撤銷停止
    戒治，再令入戒治處所施以強制戒治，於九十二年五月二十
    三日戒治期滿等事實，併有臺灣高等法院九十年度上訴字第
    二一一四號刑事判決一件（見同上偵查卷第五一頁至第五二
    頁）以及臺灣高等法院被告前案紀錄表一份（附於本院卷宗
    ）存卷足憑。是被告於強制戒治執行完畢釋放出所後，五年
    內再犯本案施用第一級毒品及第二級毒品等犯行均堪認定，
    應予依法論罪科刑。
二、查被告行為後，刑法部分條文業於九十四年二月二日經總統
    以華總一義字第０九四０００一四九０一號令修正公布，並
    自九十五年七月一日起生效施行（下稱現行刑法）；復參酌
    最高法院九十五年五月二十三日第八次刑事庭會議決議意旨
    ，現行刑法第二條第一項之規定，係規範行為後法律變更所
    生新舊法律比較適用之準據法，於現行刑法施行後，應適用
    現行刑法第二條第一項之規定，為「從舊從輕」之比較。又
    比較時應就罪刑有關之共犯、未遂犯、想像競合犯、牽連犯
    、連續犯、結合犯，以及累犯加重、自首減輕暨其他法定加
    減原因（如身分加減）與加減例等一切情形，綜其全部罪刑
    之結果而為比較。惟刑法第十一條乃屬刑法總則適用於其他
    刑事特別法之準據法規定，雖亦經修正，然因無關犯罪行為
    可罰性要件之變更，應逕適用裁判時之現行刑法第十一條規
    定，先予辨明。次查，(一)被告行為後，現行刑法第五十五條
    雖亦有修正，惟修正後仍保留有關想像競合犯之規定，但在
    科刑上有所限制，然此科刑之限制僅係法理之明文化，非屬
    法律之變更，自無比較新舊法之問題，應逕適用裁判時之法
    律即現行刑法第五十五條關於想像競合犯之規定。(二)又被告
    前於八十九年間因施用第一級毒品及第二級毒品等案件，經
    臺灣高等法院以九十年度上訴字第二一一四號判處應執行有
    期徒刑十月確定，於九十二年五月二十四日入監服刑，於九
    十三年三月二十三日執行徒刑完畢，有臺灣高等法院被告前
    案紀錄表一件在卷足憑，其於五年內再故意犯本案有期徒刑
    以上之罪，無論依修正前、後刑法第四十七條規定，均應構
    成累犯，並加重本刑至二分之一，是對被告而言，二者適用
    結果並無不同。(三)再者，現行刑法第三十八條關於沒收從刑
    之規定，僅在該條第一項第三款增設「因犯罪所生之物」亦
    得沒收之規定，並為使適用更期明確，以符合現行實務之見
    解，將該條第二項、第三項所使用之「犯人」一詞，修正為
    「犯罪行為人」。則關於被告所有且供犯罪所用之物，無論
    依修正前、後刑法第三十八條第一項第二款規定，均得宣告
    沒收，是對被告而言，二者適用結果亦無不同。(四)綜上，經
    整體比較全部罪刑之結果，以九十五年七月一日生效施行前
    之刑法規定，較有利於被告，是依現行刑法第二條第一項前
    段規定，自應一體適用被告行為時之法律即修正前之刑法規
    定。
三、核被告所為，係犯毒品危害防制條例第十條第一項之施用第
    一級毒品罪及同條第二項之施用第二級毒品罪。其施用第一
    級毒品海洛因前、後非法持有第一級毒品海洛因之低度行為
    ，以及施用第二級毒品安非他命前非法持有第二級毒品安非
    他命之低度行為，應分別為其施用各該毒品之高度行為所吸
    收，均不另論罪。又被告係將第一級毒品海洛因及第二級毒
    品安非他命混合置入玻璃球內點火燒烤產生煙霧吸聞之方式
    併同施用，業如前述，則其以一施用行為同時觸犯施用第一
    級毒品罪及施用第二級毒品罪，為想像競合犯，應依刑法第
    五十五條前段規定從一較重之施用第一級毒品罪處斷；公訴
    人未審酌上情，認被告所犯前開二罪間犯意各別，罪名互異
    ，應予分論併罰等語，尚有未洽，併此敘明。被告前於八十
    九年間因施用第一級毒品及第二級毒品等案件，經臺灣高等
    法院以九十年度上訴字第二一一四號判處應執行有期徒刑十
    月確定，於九十二年五月二十四日入監服刑，於九十三年三
    月二十三日執行徒刑完畢，業如前述，其於五年內再犯本案
    有期徒刑以上之罪，為累犯，應依修正前刑法第四十七條規
    定加重其刑。爰審酌被告前已因施用毒品，經獲得不起訴處
    分之寬典，仍不能戒除毒癮，再次漠視法令禁制而犯本罪，
    顯見其自制能力甚低，惟其施用毒品所生危害，實以自戕身
    心健康為主，對於他人生命、身體、財產等法益，尚無明顯
    而重大之實害，兼衡其施用毒品之次數以及犯罪後坦承犯行
    之良好態度等一切情狀，量處如主文所示之刑，以資懲儆。
四、扣案之第一級毒品海洛因一包內之海洛因（驗餘淨重０‧三
    四公克），為查獲之第一級毒品，不問屬於犯人與否，應依
    毒品危害防制條例第十八條第一項前段規定沒收銷燬之。而
    扣案包裝上揭毒品之外包裝袋一個，係用以包裹毒品，具防
    止裸露、逸出及潮濕之功用，便於攜帶施用，係預備供被告
    施用第一級毒品所用之物，且經被告自承確屬其所有，應依
    修正前刑法第三十八條第一項第二款規定併予宣告沒收。又
    扣案之注射針筒一支及壓脈帶一條，皆係被告所有預備供施
    用第一級毒品海洛因所用之物，亦應依修正前刑法第三十八
    條第一項第二款規定沒收之。
據上論斷，應依刑事訴訟法第二百七十三條之一第一項、第二百
九十九條第一項前段，毒品危害防制條例第十條、第十八條第一
項前段，刑法第十一條前段、第二條第一項前段、第五十五條，
修正前刑法第四十七條、第三十八條第一項第二款，判決如主文
。
本案經檢察官張瑞娟到庭執行職務。
中    華    民    國    95    年    11    月    3     日
                  刑事第七庭  法  官  王  瑜  玲
上列正本證明與原本無異。
如不服本判決，應於判決送達後10日內向本院提出上訴狀（應附
繕本），上訴於臺灣高等法院。
中    華    民    國    95    年    11    月    3     日
                              書記官  黃  頌  棻
附錄本案論罪科刑法條全文：
毒品危害防制條例第十條
施用第一級毒品者，處六月以上五年以下有期徒刑。
施用第二級毒品者，處三年以下有期徒刑。


司法院資訊處製作；財團法人民間司法改革基金會備份。
